臺灣嘉義地方法院民事判決
110年度訴字第114號
原      告  蔡長煌  
訴訟代理人  吳啟勳律師

複代理人    林俊生律師

被      告  翁南山  

            
            翁福建  

            翁聰猛  

兼前列共同
訴訟代理人  翁伸而  


被      告  陳彩緞  

            翁汶豊  

上列當事人間請求分割共有物事件，經本院於民國110年7月28日
言詞辯論終結，判決如下：
    主  文
兩造共有坐落嘉義縣○○鄉○○○段○○○○○地號土地應分割如嘉義縣水
上地政事務所民國一一Ο年七月二日土地複丈成果圖
所示，編號A部分、面積四七八二平方公尺，由原告取得；編號B
部分、面積二Ο九二平方公尺，由被告翁聰猛取得；編號C部分、
面積二七八九平方公尺及F部分、面積二七九Ο平方公尺，由被告
翁南山取得；編號D部分、面積三一八八平方公尺，由被告翁福
建取得；編號E部分、面積三一八八平方公尺，由被告翁汶豊取
得；編號G部分、面積二七九Ο平方公尺，由被告陳彩緞取得；編
號H部分、面積三八八五平方公尺，由被告翁伸而取得。
訴訟費用由兩造依附表之訴訟費用分擔比例負擔。　　
    事實及理由
壹、程序方面：
一、按不變更訴訟標的，而補充或更正事實上或法律上之陳述者
    ，非為訴之變更或追加，民事訴訟法第256條定有明文。原
    告原聲明第1項為：「兩造共有坐落嘉義縣○○鄉○○○段00000
    地號、面積25,504平方公尺土地(下稱系爭土地)准予分割。
    分割方案俟勘測各共有人分耕位置範圍後再據以提出。」，
    嗣經現場測量土地現況後，原告於110年7月12日具狀變更聲
    明上開聲明為「兩造共有之系爭土地，分割如嘉義縣水上地
    政事務所110年7月2日土地複丈成果圖(下稱附圖)所示：編
    號A部分、面積4,782平方公尺，由原告取得；編號B部分、
    面積2,092平方公尺，由被告翁聰猛取得；編號C部分、面積
    2,789平方公尺及F部分、面積2,790平方公尺，合計面積5,5
    79平方公尺，由被告翁南山取得；編號D部分、面積3,188平
    方公尺，由被告翁福建取得；編號E部分、面積3,188平方公
    尺，由被告翁汶豊取得；編號G部分、面積2,790平方公尺，
    由被告陳彩緞取得；編號H部分、面積3,885平方公尺，由被
    告翁伸而取得。」，經核原告上開變更均未變更訴訟標的，
    而僅補充其聲明使之完足、明確，於法核無不符，應予准許
    。
二、本件被告陳彩緞經合法通知，未於言詞辯論期日到場，核無
    民事訴訟法第386條所列各款情形，爰依原告之聲請，由其
    一造辯論而為判決。
貳、實體方面：
一、原告主張：
（一）系爭土地為兩造所共有，其應有部分比例如附表所示，而
      系爭土地無物之使用目的不能分割，或契約定有不分割期
      限，為求充分有效利用土地，並得以發揮土地最大經濟效
      益，爰依民法第823條第1項，請求准予分割如附圖所示之
      方案。另系爭土地共有人雖僅7人，然依附圖方案仍得分
      為8筆土地，即因翁聰猛係繼承取得，依上開分割方案其
      所取得之編號B部分面積，固僅2,092平方公尺，但不受農
      業發展條例未達0.25公頃不得分割之限制。而其餘共有人
      依上開分割方案所分別取得之A、C、F、D、E、G、H部分
      ，其面積均超過0.25公頃，其分割亦符合法令之規定。
（二）並聲明：
    1.兩造共有系爭土地應分割如附圖所示，編號A部分、面積4
      ,782平方公尺，由原告取得；編號B部分、面積2,092平方
      公尺，由被告翁聰猛取得；編號C部分、面積2,789平方公
      尺及F部分、面積2,790平方公尺，合計面積5,579平方公
      尺，由被告翁南山取得；編號D部分、面積3,188平方公尺
      ，由被告翁福建取得；編號E部分、面積3,188平方公尺，
      由被告翁汶豊取得；編號G部分、面積2,790平方公尺，由
      被告陳彩緞取得；編號H部分、面積3,885平方公尺，由被
      告翁伸而取得。
　  2.訴訟費用由兩造依附表之訴訟費用分擔比例負擔。
二、被告方面：
（一）被告翁南山、翁汶豊、翁福建、翁聰猛、翁伸而則表示：
      同意依原告之方案分割。
（二）被告陳彩緞雖未於言詞辯論期日到場，惟據其前曾到庭表
      示同意原告分割等語。
三、本院之判斷：
（一）按「各共有人，除法令另有規定外，得隨時請求分割共有
      物。但因物之使用目的共有人部分相同之相鄰數不動產，
      各該不動產均具應有部分之共有人，經各不動產應有部分
      過半數共有人之同意，得適用前項規定，請求合併分割。
      但法院認合併分割為不適當者，仍分別分割之。不能分割
      或契約訂有不分割之期限者，不在此限。」，民法第823
      條第1項定有明文。原告主張系爭土地為兩造所共有，並
      無因法令規定或契約定不得分割之情事，業據其提出土地
      登記謄本及地籍圖為證，且為被告所不爭執，堪信此部分
      主張為真實。揆諸上開規定，原告起訴請求分割系爭土地
      ，自無不合，應予准許。
（二）復按「共有物之分割，依共有人協議之方法行之。」，民
      法第824條第1項定有明文，經查系爭土地並無建物，原告
      所提之分割方案如附圖所示:編號A部分、面積4,782平方
      公尺，由原告取得；編號B部分、面積2,092平方公尺，由
      被告翁聰猛取得；編號C部分、面積2,789平方公尺及F部
      分、面積2,790平方公尺，合計面積5,579平方公尺，由被
      告翁南山取得；編號D部分、面積3,188平方公尺，由被告
      翁福建取得；編號E部分、面積3,188平方公尺，由被告翁
      汶豊取得；編號G部分、面積2,790平方公尺，由被告陳彩
      緞取得；編號H部分、面積3,885平方公尺，由被告翁伸而
      取得，為被告所同意，足認原告所主張所有之分割方案，
      尚屬適當、公允、可行，應予採納。
四、末查分割共有物事件本質上並無訟爭性，乃由本院斟酌何種
    分割方案較能增進共有物之經濟效益，並兼顧兩造之利益，
    以決定適當之分割方法。本件原告請求分割共有物，因兩造
    均獲得利益，如僅由敗訴之被告負擔，本院認為顯失公平，
    爰諭知兩造依附表之訴訟費用分擔比例負擔。
五、據上論結，本件原告之訴為有理由，依民事訴訟法第78條、
    第80條之1，判決如主文。
中　　華　　民　　國　110　　年　　8　　月　　11　　日
                  民事第三庭法　官　林芮伶
以上正本係照原本作成。
如對本判決上訴須於判決送達後20日內向本院提出上訴狀。
如委任律師提起上訴者，應一併繳納上訴審裁判費。
中　　華　　民　　國　110　　年　　8　  月　　11　　日
                            書記官　陳怡辰


　　　
附表：
編號 共有人   應有部分比例 訴訟費用負擔比例 1 翁南山     32分之7     32分之7 2 蔡長煌    128分之24    128分之24  3 翁汶豊      8分之1      8分之1 4 翁福建      8分之1      8分之1 5 翁聰猛     24分之3     24分之3 6 翁伸而     64分之7     64分之7 7 陳彩緞     64分之7     64分之7